【裁判字號】    98,訴,1164
【裁判日期】    990326
【裁判案由】    債務人異議之訴
【裁判全文】
臺灣士林地方法院民事判決              98年度訴字第1164號
原      告  甲○○
訴訟代理人  陳香如律師
被      告  國泰世華商業銀行股份有限公司
法定代理人  乙○○
訴訟代理人  戊○○
            己○○
            丁○○
上列當事人間債務人異議之訴事件，本院於民國99年3月5日言詞
辯論終結，判決如下：
    主  文
原告之訴駁回。
訴訟費用新臺幣捌仟伍佰柒拾元由原告負擔。
    事實及理由
一、原告起訴主張：緣訴外人丙○○於民國85年8月9日向被告借
    款新臺幣（下同）238 萬元，並邀同原告為連帶保證人。嗣
    因丙○○未正常繳款，被告即起訴請求原告與丙○○連帶給
    付，並經臺灣臺北地方法院91年度訴字第865 號民事判決原
    告與丙○○應連帶給付73萬8520元確定。被告並於98年間持
    上開判決為執行名義，向臺灣臺北地方法院及本院聲請對原
    告之財產為強制執行，而由本院以98年度司執字第30197 號
    事件查封原告之不動產，另臺灣臺北地方法院則以98年度司
    執助字第4921號執行命令查扣原告之薪資。惟查，丙○○於
    95年間即主動與被告聯繫協商尚積欠款項之還款事宜，並與
    被告承辦人員對債權金額達成合意，約定由丙○○一次性清
    償被告60萬元後，被告即拋棄其餘債權。被告並因而於96年
    1 月上旬主動撤銷對原告之不動產查封登記。惟因被告作業
    疏失，漏未將其與丙○○上開合意以書面通知丙○○相關還
    款方式及還款期限，丙○○乃於98年5 月間主動去電詢問。
    被告承辦人員竟以丙○○於協商成立後未繳款為由，聲稱所
    積欠之借款本息及違約金已高達約135 萬元，隨即向法院聲
    請強制執行。然丙○○與被告針對上開欠款已另約定清償方
    式，且渠等對新債清償之方式及期間尚無約定，被告復未催
    告原告或丙○○應於何期日前履行，丙○○應無負擔遲延責
    任之可能。再者，原告與丙○○迄今仍願依95年間之約定清
    償對被告之欠款，爰依強制執行法第14條第1 項之規定提起
    債務人異議之訴等語；並聲明：（一）本院98年度司執字第
    30197 號事件所為強制執行程序應予撤銷。（二）臺灣臺北
    地方法院98年度司執助字第4921號事件所為強制執行程序應
    予撤銷。
二、被告則以：被告取得臺灣臺北地方法院91年度訴字第865 號
    民事判決為執行名義後，前曾以鈞院95年度執字第32554 號
    事件對原告之不動產聲請強制執行。期間訴外人丙○○曾不
    斷致電被告表明願速還款，並提出「比60萬元還低」或「以
    30萬元一次清償」等償還條件之要約，經被告內部簽報核定
    應由訴外人丙○○以60萬元一次清償。是被告已拒絕丙○○
    之要約，而提出新要約。然丙○○不僅不同意該清償金額，
    且要求分期清償，則被告所為要約已失其效力。是被告雖因
    同情其一時籌款困難，而於96年1 月間撤回強制執行之聲請
    。然與丙○○確未達成新債清償之還款協議。況於不動產啟
    封後，丙○○即未再與被告聯繫，亦不願清償債務，拖延至
    98年5 月22日始致電申請以20萬元結清，然此金額被告實無
    法接受。則原告提起本件債務人異議之訴，請求撤銷本院98
    年度司執字第30197 號事件及臺灣臺北地方法院98年度司執
    助字第4921號事件所為強制執行程序，顯無理由等語，資為
    抗辯；並聲明：原告之訴駁回。
三、經查，下列事項為兩造所不爭執（見本院99年3月5日言詞辯
    論筆錄），並有臺灣臺北地方法院91年度訴字第865 號民事
    判決書、本院民事執行處查封登記函、臺灣臺北地方法院執
    行命令、本院囑託塗銷查封登記書、臺灣基隆地方法院債權
    憑證、借據、債權管理部協議簽呈等件（均影本）可資為證
    ，復經調取臺灣臺北地方法院98年度司執助字第4921號及本
    院98年度司執字第30197 號執行卷證查閱屬實，應與事實相
    符。
    1.訴外人丙○○於85年8月9日邀同原告擔任連帶保證人，向
      被告借款238 萬元（下稱系爭借款），且自90年11月9 日
      起，丙○○即未依約繳納本息，被告遂訴請原告及丙○○
      連帶清償尚欠債務，經臺灣臺北地方法院91年度訴字第86
      5 號判決原告及丙○○應連帶給付被告73萬8,520 元暨利
      息、違約金確定在案。嗣被告持該判決為執行名義，聲請
      就原告之財產為強制執行，經本院以95年度執字第32554
      號執行事件查封原告所有之臺北市○○區○○段3 小段69
      9 地號（權利範圍57/10000）土地與31492 建號（權利範
      圍全部）房屋。惟被告已於96年1 月19日撤回該強制執行
      之聲請而予啟封標的物在案。又於97年間，被告復執相同
      執行名義，聲請就原告之財產為強制執行，而經臺灣基隆
      地方法院97年度執字第8930號執行事件核發基院慧97執勤
      字第8930號債權憑證在案。
    2.被告於98年7 月15日以上開基隆地方法院基院慧97執勤字
      第8930號債權憑證為執行名義，聲請就原告之財產強制執
      行，經本院以98年度司執字第30197 號執行事件查封原告
      所有之臺北市○○區○○段3 小段699 地號（權利範圍57
      /1 0000 ）及文林段2 小段14 4地號（權利範圍1803/400
      00）、148 地號（權利範圍1803 /40000 ）、166 地號（
      權利範圍1803/4 0000 ）、167 地號（權利範圍1803/400
      00）土地，與31492 建號（權利範圍全部）房屋；另經臺
      灣臺北地方法院以98年度司執助字第4921號執行事件扣押
      原告於訴外人中華民國婦女聯合會之薪資債權。
    3.訴外人丙○○於95年間曾數次與被告承辦人員林家旭以電
      話聯絡，協商系爭借款之還款事宜，並由林家旭提出簽呈
      上報，以總數60萬元1 次清償為還款條件，經其主管於95
      年12月8 日同意核定，惟丙○○復向林家旭表示希望分期
      清償。
四、又本件經於本院99年3月5日言詞辯論期日協商兩造確認爭點
    為：
    1.訴外人丙○○於95年間是否與被告達成以60萬元新債務，
      清償系爭借款舊債務之合意？
    2.若訴外人丙○○與被告已達成上述合意，則60萬元之新債
      務是否已全數屆清償期？
    以下茲論述之。
  (一)按對話為要約者，非立時承諾，即失其拘束力，民法第156
    條定有明文。又將要約擴張、限制或為其他變更而承諾者，
    視為拒絕原要約而為新要約，同法第160 條第2 項亦規定甚
    明。
  (二)經查，原告主張：於執行名義成立後，被告曾與丙○○達成
    一次清償60萬元之方式為新債清償之協議，自不得執原執行
    名義聲請強制執行云云，已為被告所否認。且證人丙○○雖
    到庭證稱：伊當時以電話向被告承辦人員林家旭表達還款意
    願，最後談定的是違約金及利息不收，本金打折為60萬元等
    語；惟亦陳稱：「承辦人員有告訴我這是主管同意的金額，
    但還款方式銀行要求一次付清，我要求分期給付，我堅持要
    分期，但分幾期忘了」、「最後一次談好是還款60萬元，但
    就清償的方式要分幾期或一次清償還沒有說好，我要求銀行
    寄給我的協議書是60萬元分期清償」等語（均見本院99年1
    月26日言詞辯論筆錄）。而證人即被告承辦人員林家旭則證
    稱：在95年間丙○○有打電話來表示要還錢，印象中一開始
    是講40萬元，主管不同意，後來伊就幫他寫公文，伊是寫60
    萬元一次清償，主管當時說可以，核定後我有通知丙○○，
    丙○○說只能分期清償，所以後來就不了了之等語（見本院
    99年1 月26日言詞辯論筆錄）。顯見丙○○於被告承辦人員
    林家旭通知得以60萬元一次清償之要約後，已將被告所為要
    約限制以分期清償之方式而為承諾，依上開民法第106 條第
    2 項之規定，應視為拒絕原要約而為新要約，且該新要約復
    未獲被告承諾至明。至於被告於原先以對話所為60萬元一次
    清償之要約，亦因丙○○未立時承諾，而失其效力。則丙○
    ○與被告就系爭借款顯未達成任何新債清償之合意，洵無疑
    義。從而，原告主張於執行名義成立後，因被告與丙○○曾
    就系爭借款協議新債清償，而有消滅或妨礙債權人請求之事
    由發生，因而就被告所聲請上開強制執行事件提起本件債務
    人異議之訴，洵屬無據。
五、綜上，原告以債務人異議之訴請求撤銷本院98年度司執字第
    30197 號事件及臺灣臺北地方法院98年度司執助字第4921號
    事件所為強制執行程序，為無理由，應予駁回。並依職權確
    定本件訴訟費用為8570元（含裁判費8040元及證人旅費530
    元），應由原告負擔。
六、因本件事證已臻明確，兩造其餘主張、陳述及所提之證據，
    經審酌均與判決結果不生影響，爰不一一論列，附此敘明。
七、據上論結，本件原告之訴為無理由，依民事訴訟法第385 條
    第1 項前段、第78條、第87條判決如主文。
中    華    民    國    99    年    3     月    26    日
                  民事第一庭  法  官  李瑜娟
以上正本證明與原本無異。
如對本判決上訴，應於判決送達後20日內向本院提出上訴狀。
中    華    民    國    99    年    3     月    30    日
                              書記官  謝達人

司法院資訊處製作；財團法人民間司法改革基金會備份。
